臺灣新竹地方法院民事裁定
109年度消債職聲免字第25號
聲  請  人  
即債務人    周松寶  
代  理  人  陳慶禎律師
上列當事人間消費者債務清理事件，本院裁定如下：
    主  文
聲請人即債務人周松寶應予免責。
    理  由
一、按法院為終止或終結清算程序之裁定確定後，除別有規定外
    ，應以裁定免除債務人之債務；法院裁定開始清算程序後，
    債務人有薪資、執行業務所得或其他固定收入，扣除自己及
    依法應受其扶養者所必要生活費用之數額後仍有餘額，而普
    通債權人之分配總額低於債務人聲請清算前2年間，可處分
    所得扣除自己及依法應受其扶養者所必要生活費用之數額者
    ，法院應為不免責之裁定。但債務人證明經普通債權人全體
    同意者，不在此限；債務人有下列各款情形之一者，法院應
    為不免責之裁定，但債務人證明經普通債權人全體同意者，
    不在此限：「（一）於7年內曾依破產法或本條例規定受免
    責。（二）故意隱匿、毀損應屬清算財團之財產，或為其他
    不利於債權人之處分，致債權人受有損害。（三）捏造債務
    或承認不真實之債務。（四）聲請清算前2年內，因消費奢
    侈商品或服務、賭博或其他投機行為，所負債務之總額逾聲
    請清算時無擔保及無優先權債務之半數，而生開始清算之原
    因。（五）於清算聲請前1年內，已有清算之原因，而隱瞞
    其事實，使他人與之為交易致生損害。（六）明知已有清算
    原因之事實，非基於本人之義務，而以特別利於債權人中之
    1人或數人為目的，提供擔保或消滅債務。（七）隱匿、毀
    棄、偽造或變造帳簿或其他會計文件之全部或一部，致其財
    產之狀況不真確。（八）故意於財產及收入狀況說明書為不
    實之記載，或有其他故意違反本條例所定義務之行為，致債
    權人受有損害，或重大延滯程序。」債務人有前條各款事由
    ，情節輕微，法院審酌普通債權人全體受償情形及其他一切
    情狀，認為適當者，得為免責之裁定，消費者債務清理條例
    （下稱消債條例）第132條、第133條、第134條及第135條分
    別定有明文。
二、聲請人前因有不能清償債務之情事，於民國（下同）109年1
    月8日具狀向本院聲請清算，經本院以109年度消債清字第4
    號裁定債務人自109年9月17日16時起開始清算程序，並以債
    務人名下財產價值不足清償消債條例第108條所定財團費用
    及財團債務等情而裁定終止清算程序在案，有上開本院109
    年度消債清字第4號卷可稽，依首揭規定，本院應裁定是否
    准許債務人免責。經本院函詢全體債權人及債務人表示意見
    ，除債權人元大國際資產管理股份有限公司迄未具狀表示意
    見；債權人滙豐(台灣)商業銀行股份有限公司、聯邦商業銀
    行股份有限公司及台灣中小企業銀行股份有限公司表示請依
    職權審酌有無消債條例第133、134條不免責事由外，其餘債
    權人皆表示不同意債務人免責。
三、經查：
(一)本件債務人前依消債條例之規定，向本院聲請清算，因債務
    人之財產不敷清償清算程序所需之財團費用及債務，而為本
      院裁定自109年9月17日16時起開始清算程序，並同時終止
      清算程序確定在案，本件普通債權人因終止清算而未受任
       何分配，業據本院調取109年度消債清字第4號查明屬實
      。是本件清算程序終結後，本院即應審酌債務人有無消債
      條例所定不免責之情形，合先敘明之。
(二)、債務人無消債條例第133條所定應為不免責之情形：
　　　按法院裁定開始清算程序後，債務人有薪資、執行業務所
      得或其他固定收入，扣除自己及依法應受其扶養者所必要
      生活費用之數額後仍有餘額，始應依消債條例第133 條為
      不免責裁定之審查。查本件債務人具狀陳報其目前每月收
      入及必要生活支出狀況與清算程序時相同（見本院卷第73
      頁），即債務已屆法定退休年齡，目前每月收入僅有領取
      勞保退休金新臺幣（下同）8,757元（見本院109年度消債
      清字第4號卷第17頁），每月必要生活費用為膳食費7,500
      元、行動電話費800元、日常生活支出1,000元、交通費50
      0元、醫療費用130元，總計9,930元，此亦有勞工保險被
      保險人投保資料表、財產及收入狀況說明書附卷為證（見
      同上卷第17至18頁、第35至36頁），是以債務人每月收入
      僅有領取勞保退休金8,757元，每月必要生活費用支出為9
      ,930元觀之，本院裁定開始清算程序後，債務人固定收入
      扣除必要生活費用後實入不敷出，且債務人收入來源為勞
      保退休金，尚難認符合消債條例第133條「固定收入」之
      要件。又債務人係於109年1月8日具狀聲請清算，則以聲
      請人聲請清算前二年計算收入及每月生活必要支出之時點
      應為 107年1月份至108年12月份，依債務人於清算程序提
      出之財產及收入狀況說明書（同上卷第17至18頁）：107
      年1月1日至108年12月31日收入來源僅有勞保退休金，並
      有107、108年度綜合所得稅各類所得資料清單在卷可憑（
      同上卷第85頁、本院卷第109頁），是債務人聲請清算前
      二年之收入僅有210,168元（計算式：8,757×24=210,168
      ），而必要支出為238,320 元（計算式：9,93024＝238,3
      20），是聲請人於聲請清算前二年間之可處分所得扣除其
      必要生活費用後，已無餘額可供債權人分配清償，是本件
      應無首揭消債條例第133條前段所定不免責事由之適用。
(三)、債務人無其他消債條例第134條各款所定不免責事由：
　　　經本院調閱債務人法務部高額壽險資訊連結作業、入出境
      連結作業資料顯示（見本院109年度消債消債清字第4號卷
      第87、89頁），債務人名下並無任何個人保單，且自105
      年後即無任何入出境紀錄，此外，亦查無債務人有何其他
      違反消債條例第134條各款之情形，而債權人亦未具體表
      明債務人有何該條所定不免責之情事，復未提出相關證據
      為證明，依首揭規定，本院即應裁定免除聲請人之債務。
      至債權人主張債務人債務之產生，係未審慎評估自身還款
      能力，恣意消費而致，債務人應積極與債權銀行協商，盡
      力清償，而非逕圖消債條例規避債務，故不同意債務人免
      責云云，均與消債條例第133條、第134條所規定應不予免
      責之情形無涉，附此敘明。
四、綜上所述，債務人經法院為清算終結程序之裁定確定，既無
    消債條例第133條或第134條各款所定不應免責事由存在，自
    應以裁定免除債務人之債務，是債務人聲請免責，自應准許
    ，爰裁定如主文。
中　　華　　民　　國　　110 　年　　5 　　月　　17　　日
              民事第一庭法　　　官　楊明箴
上為正本係照原本作成
如不服本裁定，應於裁定送達後10日內以書狀向本院提出抗告，
並繳納抗告費新臺幣1千元。
中　　華　　民　　國　　110 　年　　5 　　月　　17　　日
                        書　記　官　劉亭筠